臺灣臺北地方法院民事判決　　　　　　95年度重訴字第1355號
原　　　告　摩根聯邦資產管理股份有限公司
法定代理人　吳重興
訴訟代理人　乙○○
被　　　告　永日春股份有限公司
法定代理人　林詩珮原名戊○○.
被　　　告　寅○○
　　　　　　壬○○　　原住台北市○○○路○段236巷9號12樓之1
　　　　　　庚○○
上　一　人
訴訟代理人　卯○○
被　　　告　己○○○　原住台北市○○○路○段236巷9號12樓之1
　　　　　　丙○○　　原住台北縣中和市○○路27巷11號
　　　　　　辛○○
　　　　　　丁○○
上　二　人
法定代理人　甲○○
被　　　告　子○○
　　　　　　癸○○
　　　　　　丑○○
上　三　人
訴訟代理人　林詮勝律師
複　代理人　高秀枝律師
上列當事人間請求清償借款事件，本院於中華民國96年2月9日言
詞辯論終結，判決如下：
    主      文
被告永日春股份有限公司、寅○○、壬○○、庚○○、己○○○
、丙○○應連帶給付原告新臺幣捌佰壹拾萬玖仟陸佰玖拾參元，
及自民國九十五年三月九日起至清償日止，按年息百分之四計算
之利息，並自民國九十五年四月十日起至清償之日止，其逾期在
六個月以內者，按上開利率百分之十，逾期超過六個月者，按上
開利率百分之二十計算之違約金。
原告其餘之訴駁回。
訴訟費用由被告永日春股份有限公司、寅○○、壬○○、庚○○
、己○○○、丙○○連帶負擔。
本判決於原告以新臺幣貳佰柒拾萬肆仟元供擔保後，得假執行。
原告其餘假執行之聲請駁回。
    事實及理由
甲、程序方面：
一、本件依兩造簽訂之授信約定書第15條約定，合意以本院為第
    一審管轄法院，此有授信約定書在卷可稽，則本院自有管轄
    權，合先敘明。
二、按訴狀送達後，原告不得將原訴變更或追加他訴，但擴張或
    減縮應受判決事項之聲明者，不在此限，民事訴訟法第255
    條第1項第3款定有明文。本件原告於起訴時原係訴請（1）
    被告連帶給付新臺幣（下同）8,109,693元，及自民國95年3
    月9日起至清償日止按年息6%計算之利息，並自95年4月8日
    起至清償日止，在6個月內給付者，按上開利率10%，超過6
    個月者，按上開利率20%加付違約金。（2）願供擔保，請准
    宣告假執行；嗣於95年12月6日更正訴之聲明為：（1）被告
    連帶給付8,109,693元，及自95年3月9日起至清償日止按年
    息4%計算之利息，並自95年4月10日起至清償日止，在6個月
    內給付者，按上開利率10%，超過6個月者，按上開利率20%
    加付違約金。（2）願供擔保，請准宣告假執行；核屬訴之
    聲明之減縮，依前揭規定，本院自應予以准許，合先敘明。
三、按訴訟繫屬中為訴訟標的之法律關係，雖移轉於第三人，於
    訴訟無影響；但第三人如經兩造同意，得聲請代當事人承當
    訴訟；民事訴訟法第254條第1項定有明文。查本件原債權人
    中興商業銀行股份有限公司（下稱中興銀行）於94年3月19
    日，將其對被告之債權讓與聯邦商業銀行股份有限公司（下
    稱聯邦銀行），並已依金融機構合併法15條第1項第1款、第
    18條第3項規之規定，將上述債權轉讓之通知以登報方式公
    告，並由聯邦銀行起訴，嗣於訴訟進行中，聯邦銀行將其對
    本件被告之債權，讓與原告，復經兩造同意，由摩根聯邦資
    產管理股份有限公司（下稱摩根聯邦公司）聲請代聯邦銀行
    承當訴訟，此有行政院金融監督管理委員會金管銀（二字）
    第0948010181號函、債權讓與證明書、同意書在卷可稽，故
    本件由摩根聯邦公司承當訴訟為原告，合先敘明。
四、被告永日春股份有限公司（下稱永日春公司）、寅○○、壬○○、庚○○、己○○○、丙○○未於言詞辯論期日到場，
    核無民事訴訟法第386條各款所列情形，爰依原告之聲請，
    由其一造辯論而為判決。
乙、實體方面：
一、原告主張：永日春公司於91年8月9日，以寅○○、壬○○、
    庚○○及訴外人林坤鐘為連帶保證人，向中興銀行借用新臺
    幣（下同）10,980,000元，原約定利息按年息8.43%計算，
    原清償期為92年7月30日，約定分期攤還利息，到期日一次
    清償本金，若一期未繳，視為全部到期；且約定逾期清償在
    6個月以內者，按上開利率10%，超過6個月者，按上開利率2
    0%計付違約金。嗣永日春公司、寅○○、壬○○、庚○○及
    林坤鐘於到期日後無力清償本金，於92年8月1日，與中興銀
    行簽訂協議書，約定利息改按年息4%計算，還款方式改約定
    自92年8月1日起至95年7月31日止，每年攤還本金1,100,000
    元；自95年8月1日起至96年7月31日止分期攤還本金、利息
    。嗣林坤鐘於93年4月21日死亡，遺產由己○○○、丙○○
    、子○○、癸○○、丑○○、辛○○、丁○○繼承，詎永日
    春公司自95年3月9日起，即未依約清償應分期攤還本金及利
    息，依前述約定，借款視為全部到期，永日春公司尚欠原告
    本金8,109,693元及利息、違約金。爰依消費借貸、連帶保
    證及繼承之法律關係，請求被告如數給付等語。並聲明：（
    1）被告連帶給付8,109,693元，及自95年3月9日起至清償日
    止按年息4%計算之利息，並自95年4月10日起至清償日止，
    在6個月內給付者，按上開利率10%，超過6個月者，按上開
    利率20%加付違約金。（2）願供擔保，請准宣告假執行。
二、被告辛○○、丁○○則以：其等為林均銘、甲○○之女即林
    坤鐘之孫子女，父母離婚後與父親分居至今，對於父親等人
    拋棄繼承之事不知悉，迄至收受本件訴訟之支付命令，始知
    前揭情事，並已向本院聲請拋棄繼承，業經本院95年度繼字
    第1101號准予備查在案等語，以資抗辯。並聲明：原告之訴
    駁回。
三、被告子○○、癸○○、丑○○則以：其等為林詩珮、寅○○
    之女即林坤鐘之外孫女，父母離婚後與母親分居迄今，對於
    母親等人拋棄繼承之事不知悉，於知悉後向本院聲請拋棄繼
    承，業經本院95年度繼字第1164號核予備查在案等語，以資
    抗辯。並聲明：（1）原告之訴及假執行之聲請均駁回。（2
    ）如受不利之判決，願預供擔保請准宣告免為假執行。
四、被告永日春公司、寅○○、壬○○、庚○○、己○○○、丙○○則未於言詞辯論期日到場，亦未提出書狀作何聲明或陳
    述。
五、本件原告主張之前述事實，業據其提出借據、協議書、公司
    基本資料查詢表、林坤鐘之繼承系統表、戶籍謄本為證，核
    屬相符。且本件起訴狀繕本、96年2月9日言詞辯論通知書已
    合法送達永日春公司、寅○○、庚○○，此有該送達證書在
    卷足憑，堪認永日春公司、寅○○、庚○○已於相當時期受
    合法之通知，於言詞辯論期日不到場，亦未提出準備書狀爭
    執，依民事訴訟法第280條第1項、第3項規定，應視為自認
    原告主張之事實。故原告主張之前述事實，自堪信為真實。
六、按借用人應於約定期限內，返還與借用物種類、品質、數量
    相同之物；民法第478條前段定有明文。本件永日春公司於
    系爭借款因未依約繳納分期款視為到期後，依首揭民法第47
    8條前段之規定，自應負擔返還借款之責任。末按，保證債
    務之所謂連帶，係指保證人與主債務人負同一債務，對於債
    權人各負全部給付之責任者而言，此就民法第272條第1項規
    定連帶債務文義參照觀之甚明，最高法院45年度台上字第14
    26號判例可資參照。本件寅○○、壬○○、庚○○、林坤鐘
    擔任永日春公司連帶保證人，依前述說明自應與永日春公司
    就前揭債務連帶負擔給付責任。又按遺產繼承人除配偶外，
    由直系血親卑親屬繼承；繼承人自繼承開始時，除本法另有
    規定外，承受被繼承人財產上之一切權利、義務。但權利、
    義務專屬於被繼承人本身者，不在此限；民法第1138條第1
    款、第1148條亦有明文。查林坤鐘之第一順序繼承人即訴外
    人林詩珮、被告壬○○、庚○○皆已拋棄繼承，應由子○○
    、癸○○、丑○○、丙○○、辛○○、丁○○繼承，又子○○、癸○○、丑○○、辛○○、丁○○亦已拋棄繼承，此有
    繼承系統表、本院94年度繼字第1164號函、本院95年度繼字
    第1101號函在卷可稽，而己○○○、丙○○為林坤鐘之配偶
    、孫子，為林坤鐘之繼承人，亦未曾向法院聲請拋棄繼承或
    限定繼承，則依首揭規定，就林坤鐘積欠原告之保證債務，
    應連帶負擔清償之責任。從而，原告依消費借貸、連帶保證
    及繼承之法律關係，請求永日春公司、寅○○、壬○○、庚○○、己○○○、丙○○連帶給付如主文第一項所示之本金
    、利息、違約金，為有理由，應予准許。另原告請求子○○
    、癸○○、丑○○、辛○○、丁○○連帶給付如主文第一項
    所示之本金、利息、違約金，為無理由，應予駁回。
七、本件原告陳明願供擔保後，請准宣告假執行，核無不合，爰
    酌定相當之擔保金額，予以准許。至於原告敗訴部分，其假
    執行之聲請即失所附麗，應予駁回。
八、訴訟費用負擔之依據：民事訴訟法第79條、第85條第2項。
中　　華　　民　　國　　96　　年　　 2　　月　　14　　日
　　　　　　　　　民事第六庭  法　官  蕭清清
以上正本係照原本作成。
如對本判決上訴，須於判決送達後20日內向本院提出上訴狀，並
依上訴利益繳納上訴費。
中　　華　　民　　國　　96　　年　　 2　　月　　14　　日
                              書記官　林秀娥
附錄：
民事訴訟法第三百九十二條：
法院得宣告非經原告預供擔保，不得為假執行。
法院得依聲請或依職權，宣告被告預供擔保，或將請求標的物提
存而免為假執行。
依前項規定預供擔保或提存而免為假執行，應於執行標的物拍定
、變賣或物之交付前為之。
